【裁判字號】    98,交聲,1972
【裁判日期】    981118
【裁判案由】    聲明異議
【裁判全文】
臺灣高雄地方法院交通事件裁定        98年度交聲字第1972號
原處分機關  高雄市政府交通局
異  議  人  甲○○
即受處分人
上列異議人即受處分人因違反道路交通管理處罰條例案件，對於
高雄市政府交通局民國98年6 月24 日所為之處分（處分案號：
高市交裁字第裁32-NO0000000號）聲明異議，本院裁定如下：
    主  文
原處分撤銷。
甲○○駕車行經有燈光號誌管制之交岔路口闖紅燈，處罰鍰新臺
幣壹仟捌佰元，並記違規點數參點；又有違反處罰條例之行為，
拒絕停車接受稽查而逃逸，處罰鍰新臺幣參仟元，並記違規點數
壹點。
    理  由
一、原處分意旨略以：異議人即受處分人甲○○於民國98年5 月
    25日上午7 時50分許，騎乘車牌號碼019-BJU 號重型機車（
    下稱系爭機車），行經高雄縣鳳山市○○路縣政府前，因「
    駕車行經有燈光號誌管制之交岔路口闖紅燈」，且「拒絕停
    車接受稽查而逃匿」，經高雄縣政府警察局交通警察大隊逕
    行舉發，爰依道路交通管理處罰條例第53條第1 項、第60條
    第1 項、違反道路交通管理事件統一裁罰基準及處理細則第
    43條、第44條及第67條之規定，分別裁處異議人罰鍰新臺幣
    （下同）1,800 元、3000元。
二、聲明異議意旨略以：異議人於上開時、地騎乘系爭機車，行
    經高雄縣鳳山市○○路與高雄縣政府東側門T 字路口時，並
    無闖越紅燈，且當時亦未察見或聽聞值勤員警在場鳴笛或示
    意其停車受檢，自無拒絕停車接受稽查而逃匿之情事，員警
    復未檢附相關採證照片佐證異議人有前揭違規行為，爰聲明
    異議，請求撤銷原處分等語。
三、按汽車駕駛人，行經有燈光號誌管制之交岔路口闖紅燈者，
    處1,800 元以上5,400 元以下罰鍰，並記違規點數3 點；汽
    車駕駛人，駕駛汽車有違反本條例之行為，經交通勤務警察
    或依法令執行交通稽查任務人員制止時，不聽制止或拒絕停
    車接受稽查而逃逸者，除按各該條規定處罰外，處3,000 元
    以上6,000 元以下罰鍰，並計違規點數1 點，道路交通管理
    處罰條例第53條第1 項、第60條第1 項、第63條第1 項第1
    款、第3 款分別定有明文。次按機器腳踏車車違反上開規定
    ，於期限內繳納罰鍰或到案聽候裁決者，分別處罰鍰1,800
    元、3,000 元，亦為違反道路交通管理事件統一裁罰基準表
    所規範。
四、經查：
  (一)異議人有於98年5 月25日上午，騎乘系爭車輛自光復路由西
    往東方向行駛，行經光復路與澄清路口時，未依規定兩段式
    左轉澄清路，再於同日上午7 時50分許，由澄清路南往北方
    向穿越高雄縣政府東側門路口之事實，業據異議人所不爭執
    ，且有高雄縣政府警察局高警交字第N00000000 號、
    N00000000 號舉發違反道路交通管理事件通知單、高雄市政
    府交通局高市交裁字第32-N00000000號違反道路交通管理事
    件裁決書各1 紙附卷可憑，自堪信為真實。
  (二)異議人雖辯稱伊未闖越紅燈云云，惟稽諸證人即舉發員警林
    佩璇於本院調查中結證稱：當天其站在縣政府門口之澄清路
    上人行道值勤，異議人從光復路西往東方向行駛，欲左轉澄
    清路時，未依規定兩段式左轉澄清路，其因而對異議人鳴笛
    ，但異議人並未理會，繼續行駛，當時澄清路與縣政府東側
    門口之交通號誌為紅燈等語，參以證人舉發異議人違規之時
    間為上午7 時50分之日間時分，衡情應無誤判號誌之可能，
    且交通員警製單舉發人民交通違規之事實，本質上係公務員
    依法執行職務之行為，如有枉法構陷或為不實記載之情形，
    需負擔嚴厲之刑事責任，員警殊無甘冒偽證罪及公務員登載
    不實罪之風險，蓄意設詞構陷異議人之必要，足認證人前開
    證詞，要非子虛。異議人雖辯稱：伊行經澄清路與高雄縣政
    府東側門口時為綠燈，且伊穿越該路口後，有從機車照後鏡
    觀看，當時路口之紅綠燈號誌正好轉變成黃燈云云，惟異議
    人穿越澄清路與高雄縣政府東側門路口後，特地察看該路口
    之交通號誌燈號，已與常情相違，且異議人復自承伊有時未
    注意號誌乙情，足徵異議人縱有自照後鏡觀看之舉，惟觀看
    之標的並非號誌，本件應以證人即舉發員警所述較為可採，
    異議人確有在上開時、地闖越紅燈無訛。異議人另執「澄清
    路與光復路」及「澄清路與高雄縣政府東側門」路口之錄影
    光碟，證明澄清路、光復路口之紅綠燈號誌與澄清路、高雄
    縣政府東側門之紅綠燈號誌有20秒之誤差，惟縱上開路口確
    有20秒誤差，亦無法證明異議人係在此秒差間穿越澄清路與
    高雄縣政府東側門路口，且證人即舉發員警於本院調查中指
    證歷歷，已如前述，則異議人前揭所辯，尚難憑採。
  (三)又觀諸異議人所提澄清路與高雄縣政府東側門口之錄影光碟
    ，澄清路南往北方向，在高雄縣政府東側門口，有3 線車道
    ，其中2 車道為汽車車道，1 車道為機車車道，中間汽機車
    混合車道與人行道相距不遠，有勘驗筆錄1 紙在卷可考，而
    舉發員警林佩璇當日所站位置位於澄清路南往北方向，鳳山
    高中前之人行道上，有林佩璇當庭繪製之位置圖1 紙在卷可
    參，異議人於本院調查中復自陳當日伊係行駛在中間之汽機
    車混合車道，則衡諸一般常情，員警站在靠近機車道之人行
    道上對異議人鳴笛，異議人理應知悉。況參之證人林佩璇證
    稱：一般怕被警察抓之違規行為人，聽到員警鳴笛，均會下
    意識往旁邊閃一下，當天其在縣政府與澄清路口對異議人鳴
    笛時，異議人確實有閃避的動作，應有聽到其鳴笛等情，且
    異議人陳稱穿越該路段後，有自照後鏡觀看，亦如前述，可
    見異議人應係心虛始自照後鏡察看有無違規之情事。從而，
    異議人有拒絕停車接受稽查而逃逸之情，堪以認定。異議人
    辯稱未見或聽聞員警鳴笛或示意停車受檢，顯不可採。
  (四)綜上所述，異議人確有「駕車行經有燈光號誌管制之交岔路
    口闖紅燈」及「違反處罰條例之行為拒絕停車接受稽查而逃
    逸」之違規行為，洵堪認定。
五、原處分機關依據道路交通管理處罰條例第53條第1 項、第60
    條第1 項之規定，各裁處異議人罰鍰1,800 元、3,000 元，
    固非無見。惟違反道路交通管理處罰條例第53條、第60條之
    行為，依上開說明，除應裁處罰鍰外，並應依同條例第63條
    第1 項第3 款、第1 款之規定各記違點數3 點、1 點，原處
    分僅科處罰鍰，漏未為記點之處分，適用法律自有違誤。受
    處分人提起本件異議固無理由，然原處分既有上開違誤之處
    ，自應由本院撤銷原處分，自為裁定如主文第2 項所示。另
    按交通法庭認為聲明異議雖無理由而原處分不當或違法者，
    應以裁定將原處分經聲明異議部分撤銷，並自為裁定，道路
    交通案件處理辦法第20條前段定有明文。是原處分機關之處
    分如有適用法則不當或不適用法則之違誤，經交通法庭撤銷
    ，另為適法之裁定，自不受不利益變更禁止原則之拘束，併
    予指明。
六、據上論斷，應依道路交通案件處理辦法第20條前段，裁定如
    主文。
中    華    民    國    98    年    11    月    18    日
                      交通法庭  法  官  吳佳樺
以上正本證明與原本無異。
如不服本裁定，應於收受送達後5 日內向本院提出抗告狀。
中    華    民    國    98    年    11    月    18    日
                                書記官  廖佳玲


司法院資訊處製作；財團法人民間司法改革基金會備份。
